【裁判字號】    99,消債更,58
【裁判日期】    990824
【裁判案由】    聲請更生程序
【裁判全文】
臺灣彰化地方法院民事裁定            99年度消債更字第58號
聲請人  甲○○
即債務人
上列當事人因消費者債務清理事件聲請更生及保全處分，本院裁
定如下：
    主  文
更生之聲請及保全處分之聲請均駁回。
聲請費用新臺幣壹仟元由聲請人負擔。
    理    由
一、按債務人不能清償債務或有不能清償之虞者，得依消費者債
    務清理條例所定更生或清算程序，清理其債務。且債務人與
    金融機構協商成立者，不得聲請更生或清算，但因不可歸責
    於己之事由，致履行顯有重大困難者，不在此限；本條例施
    行前，債務人依金融主管機關協調成立之中華民國銀行公會
    會員辦理消費金新細明體融案件無擔保債務協商機制與金融
    機構成立之協商，準用前項之規定，消費者債務清理條例第
    3 條、第151條第5項、第6 項分別定有明文。又聲請更生或
    清算不合程式或不備其他要件者，法院應以裁定駁回之，但
    其情形可以補正者，法院應定期間先命補正，復為同條例第
    8條所明定。
二、本件聲請人聲請意旨略以：聲請人前因故積欠債權人債務達
    2,165,385元，致財產及收入不足以清償債務，前曾於民國
    95年10月6日依照中華民國銀行公會會員辦理消費金融案件
    無擔保債務協商機制與最大債權銀行寶華商業銀行股份有限
    公司（現為新加坡商星展銀行股份有限公司，簡稱星展銀行
    ）成立協商，約定自95年12月份起，分96期，每月應繳金額
    新臺幣（下同）6,749元在案。惟聲請人每月薪資約16,000
    元，配偶年逾70歲，目前無任何收入，家中僅有聲請人及長
    子陳志忠（77年9月19日生）負擔家庭重擔，並有1女陳秀芬
    （79年9月26日生）罹患重度海洋貧血無法工作，是以聲請
    人每月之薪資收入，實無法繼續履行協商條件，不得已而於
    96年10月毀諾，而此並非債務人主觀上惡意不履行協商，實
    係在客觀上確有非可歸責於己之事由致履行有重大困難。又
    債務人無擔保或無優先權之債務總額未逾12,000,000元，復
    未經法院裁定開始清算程序或宣告破產，爰請求准予裁定開
    始更生程序等語。
三、經查，聲請人前因故積欠債權人債務達2,165,385元，致財
    產及收入不足以清償債務，前曾於民國95年10月6日依照中
    華民國銀行公會會員辦理消費金融案件無擔保債務協商機制
    與最大債權銀行寶華商業銀行股份有限公司（現為新加坡商
    星展銀行股份有限公司，簡稱星展銀行）成立協商，約定自
    95年12月份起，分96期，每月應繳金額6,749元在案，並於
    96年10月毀諾等情，此有聲請人所提債權人清冊、協議書及
    還款計畫影本及星展公司99年8月10日陳報狀附卷可佐。
四、按依消費者債務清理條例第151條第1、5、6項規定可知，於
    消費者債務清理條例施行前已依債務協商機制與金融機構成
    立協商之債務人，除有不可歸責於己之事由，致履行顯有重
    大困難者外，不得再聲請更生。蓋經協商之債務清償方案係
    經當事人行使程序選擇權所為之債務清理契約，債務人應受
    已成立協議所拘束，當不許債務人任意毀諾已成立之協商，
    濫用更生或清算之裁判上債務清理程序。則本件聲請人是否
    符合得聲請更生之要件，自應先確定聲請人毀諾是否「不可
    歸責於己之事由」所致。次查，消費者債務清理條例之目的
    乃為使經濟生活陷於困頓之債務人，藉由更生程序，適度調
    整債務人與債權人之權利義務關係，保障債權人之公平受償
    ，並謀求債務人經濟生活之重健，從而健全社會經濟之發展
    。上開規定之立法目的，在兼顧債權人、債務人雙方之利益
    ，使陷於經濟上困境之消費者得以清理債務，利用此兩種不
    同程序妥適調整債務人與債權人及其他利害關係人間之權利
    義務關係，保障債權人獲得公平受償，並謀求消費者經濟生
    活之更生機會，並非在使債務人恣意消費所造成之債務，轉
    嫁予債權人負擔。查聲請人於95年10月向星展銀行申請協商
    時陳明其每月收入為8000元，此有收入證明切結書可稽，又
    協商成立當時聲請人之子陳志忠尚未成年，但95年起迄今其
    均有薪資收入，而其夫及女則無所得收入等情均無任何改變
    ，此有稅務電子閘門財產所得調件明細表附卷可考，而聲請
    人於96年尚增加租金之收入45450元，亦有財政部台灣中區
    國稅局北斗稽徵所99年7月22日中區國稅北斗二字第0990011
    689號函覆資料足憑，故聲請人於聲請本件更生時既自陳其
    現有收入每月為16000元，已較協商成立當時為高，而其子
    協商成立後復已成年，其家庭之所得顯然僅有增加並無減少
    ，是難認聲請人有何不能繼續履行協商條件之情事發生，聲
    請人既與債權銀行合意成立協商，自應受該協議所拘束，非
    可逕為毀諾，故聲請人主張其有不可歸責於己之事由，而不
    能繼續履行原協商一節，亦無可採，其聲請自不符消費者債
    務清理條例第151條第5項、第6項之規定。
五、綜上，本件聲請人既未能釋明因何不可歸責於己之事由導致
    履行協商內容顯有重大困難，自應認屬聲請更生之要件不備
    ，又無從補正，揆諸前開說明，自應駁回其更生之聲請，聲
    請人並就其所有坐落彰化縣竹塘鄉○○段837-2、837-6地號
    土地及其上建號52、220建物，經本院99年度司執字第8415
    號所為之強制執行程序為保全處分之聲請，於程序上即失所
    附麗，應並予駁回，爰裁定如主文所示。另聲請人如尚認原
    協商條件超過其負擔能力，自仍尚得依照中華民國銀行公會
    通知各會員銀行之一致性個別協商方案，與債權銀行再次協
    商調整變更協商內容，用以解決聲請人對於金融機構所負之
    債務問題，以踐行消費者債務清理條例第15 1條第1項規定
    之前置協商程序，附此說明。
中    華    民    國    99    年    8     月    24    日
              民事第一庭    法      官  黃倩玲
上為正本係照原本作成
如不服本裁定，應於裁定送達後10日內，以書狀向本院提出抗告
，並繳納抗告費新臺幣1千元
中    華    民    國    99    年    8     月    24    日
                            書  記  官  黃幼華

司法院資訊處製作；財團法人民間司法改革基金會備份。
